【裁判字號】    88,自,260
【裁判日期】    891121
【裁判案由】    詐欺
【裁判全文】
臺灣士林地方法院刑事裁定                          八十八年度自字第二六號
    自  訴  人  丁○○
    代  理  人  劉昌崙律師
                江雅萍律師
    被      告  己○○
    選任辯護人  張立中
    被      告  丙○○
                戊○○
    共同選任辯護人  郭士功
右列被告因詐欺案件，經自訴人提起自訴，本院裁定如左：
    主  文
自訴駁回。
    理  由
一、按法院或受命法官於自訴案件第一次審判期日前訊問及調查結果，如認為案件有
    刑事訴訟法第二百五十二條至第二百五十四條之情形者，得以裁定駁回其自訴，
    同法第三百二十六條第三項定有明文。次按事實之認定應憑證據，如未能發現相
    當證據，或證據不足以證明，自不能以推測或擬制之方法，為裁判基礎（最高法
    院四十年臺上字第八六號判例參照）。另按認定犯罪事實，所憑之證據，雖不以
    直接證據為限，間接證據亦包括在內，然無論直接或間接證據，其為訴訟上之證
    明，須於通常一般之人均不致於有所懷疑，而得確信其為真實之程度者，始得據
    之為有罪之認定，倘其證明尚未達到此一程度，而有合理性懷疑之存在時，即無
    從為有罪之認定，此亦有最高法院七十六年臺上字第四九八六號判例可資參照。
    又刑法第三百三十九條第一項詐欺罪之成立，以意圖為自己或第三人不法之所有
    ，以詐術使人將本人或第三人之物交付為要件，若行為人所用方法，不能認為詐
    術，亦不致使人陷於錯誤，則不得遽以該罪相繩（最高法院四十六年臺上字第二
    六０號判例）。
二、本件自訴意旨略稱：自訴人於八十八年六月間，經太平洋房屋仲介股份有限公司
    （以下簡稱太平洋公司）之受僱人戊○○、丙○○，仲介被告己○○所有坐落台
    北市○○區○○段一小段三○七地號土地，門牌為台北市○○○路○段一一四巷
    五十一弄七號及九號之房屋二戶予自訴人，自訴人頗為中意，遂於同年七月一日
    在太平洋公司議價，議價中，被告戊○○、丙○○主動出示上開房屋委託桂田實
    驗室所作之氯離子含量測試報告一張，其上記載：每立方米水溶性氯離子重量○
    點四一四公斤，自訴人不解其意，張、陳二人稱：該份報告係海砂屋之測試報告
    ，上開房屋業經屋主己○○委託桂田實驗室就氯離子含量已作測試，國家規定之
    氯離子含量標準為每立方米○點六公斤，上開房屋合乎標準，絕非海砂屋，如係
    海砂屋，以太平洋房屋之信譽，絕不會仲介等語，致使自訴人信以為真，同年七
    月卅一日，自訴人與被告三人在台北市○○路○段九十二號二樓簽訂買賣契約時
    ，被告尚出示買賣現況確認書，內載曾做過海砂屋檢測，檢測值○點四一四，標
    準值○點六，該確認書並作為買賣契約之附件，致使自訴人誤信上開房屋之氯離
    子含量低於國家標準，並非海砂屋，遂與之訂約，以高價新台幣（下同）二千八
    百萬元成交，並當場交付二百八十萬元之支票作為簽約金，同年八月六日再交付
    備證款二百八十萬元之支票一張，及卅四萬元之仲介費。同日晚間自訴人向友人
    提及買受上開房屋事宜，竟遭告知上開房屋大樓即俗稱之海砂屋，該大樓有二戶
    曾於僑福、信義房屋仲介買受下，裝修時明顯發現係海砂屋而解約，自訴人嗣向
    經濟部中央標準局詢問國家標準，始悉依國家標準公告之鋼筋混凝土其新拌混凝
    土中最大水溶性氯離子應在每立方米○點三公斤以下，又未受外來氯離子污染之
    硬固混凝土，其水溶性氯離子含量，應隨時間增加而降低，足見上開房屋於新拌
    時之氯離子含量更高於此，自訴人向桂田實驗室求證，經該實驗室函覆亦謂：本
    件測試值超過國家標準允許之最大值。被告戊○○、丙○○為圖得仲介報酬，己○○為上開房屋受得高價，竟共同謊稱國家標準每立方米○點六公斤，上開房屋
    合格，以欺瞞自訴人，因認被告等共同涉有刑法第三百三十九條第一項之詐欺罪
    嫌云云，並提出桂田實驗室氯離子含量測試報告表、不動產買賣契約書、房屋買
    賣現況確認書、統一發票、支票、預拌混凝土中國國家標準、桂田技術顧問有限
    公司函等影本各一份。
三、訊據被告戊○○、丙○○、己○○三人，均否認有詐欺犯行，己○○辯稱：前開
    氯離子含量測試，係由太平洋公司自行負擔費用，以己○○之名義主動委由實驗
    室測試，簽訂買賣契約之前，己○○未看過該測試報告，也從未受告知測試結果
    ，更不知國家標準為何，己○○於簽約時才與自訴人見面，自訴人從未向己○○
    詢問過相關事宜，己○○自不可能向自訴人施用詐術等語。被告戊○○、丙○○
    辯稱：伊二人為太平洋公司之經紀人，屬仲介業，主管機關為內政部地政司，依
    被告所能獲得之訊息及認知，海砂屋之檢測標準值為每立方米○點六公斤，此有
    太平洋公司之制式契約及內政部地政司所頒佈之仲介契約可證，且伊二人將上開
    測試報告交付自訴人，並未隱瞞，該報告內亦記載桂田實驗室之電話，被告亦提
    醒如有疑問可打電話去問，並無詐欺之故意，被告若果故意隱匿，當不可能於買
    賣契約填上○點四一四之檢測值以供憑證，於交易過程中，被告曾電詢桂田實驗
    室檢測結果之意義，該實驗室答以：我們只做值得檢測，不做是否海砂屋之判定
    等語，被告據實告知自訴人，並未施用詐術等語。
四、經查：
    （一）國家標準制（修）定或廢止相關訊息均依規定定期公布並刊登於標準公報
          上，及一般鋼筋混凝土之氯離子含量，中國國家標準於八十三年七月二十
          二日起，至八十七年六月二十五日止，為每立方公尺○點三公斤，自八十
          七年六月二十五日起，為每立方公尺○點六公斤，有經濟部標準檢驗局八
          十八年十二月九日標檢（八八）一字第○○二六八○三號函附卷可稽。又
          太平洋房屋仲介股份有限公司（係總公司，而非本件被告丙○○、戊○○
          所屬之分店）曾於八十八年五月二十日向內政部函詢有關海砂屋檢測標準
          值與經濟部中央標準局鋼筋混凝土檢測標準之疑義，其內容雖載有經濟部
          標準檢驗局曾於八十八年六月二十八日函內政部營建署，依ＣＮＳ三○九
          ○規定新拌混凝土中最大水溶性氯離子含量鋼筋混凝土為○點三公斤／立
          方米，惟內政部於八十八年九月十三日始為函覆，係在本件簽約之後，且
          於函中表明「房地產標的現況說明書」第四項海砂屋檢測標準值「含氯量
          ○點六公斤／立方米以下」，係屬參考用，尚無強制性。經本院向內政部
          查詢，據其覆稱：內政部於八十六年六月十四日頒行「房地產委託銷售契
          約書範本」，供大眾參考，嗣於八十六年十月間至八十七年五月間，研修
          竣「房地產委託銷售契約書範本」之附件「要約書」、「房地產標的現況
          說明書」，並提內政部八十七年第十五次部務會報通過，於八十七年八月
          公告修正。「房地產標的現況說明書」第四項海砂屋檢測標準值「○點六
          公斤／立方米」，係根據八十七年八月十九日所修訂「房地產委託銷售契
          約書範本」之研修會議期間，以電話查證經濟部標準檢驗局後訂定，該契
          約書係屬參考用，尚無強制性。至於鋼筋混凝土檢測標準值之含氯量為「
          ○點三公斤／立方米」，將納入該部研修「房地產委託銷售契約書範本」
          時之參考，此有內政部八十八年十二月六日台（八八）內中地字第八八八
          六一五一號函一份在卷可稽，足見八十七年八月十九日公告修正之「房地
          產標的現況說明書」，其中海砂屋檢測標準值仍載為「○點六公斤／立方
          米」，與上開修正之一般鋼筋混凝土之氯離子含量標準相違。被告丙○○
          、戊○○為房屋仲介業之仲介人員，其等業務上多所接觸者，應係「房地
          產委託銷售契約書範本」，該範本於本件簽約當時，關於海砂屋檢測標準
          值仍載為「○點六公斤／立方米」，確有可能使丙○○、戊○○二人有相
          當之信任。
    （二）證人即桂田實驗室之負責人甲○○、研究員乙○○均證稱：本件氯離子測
          試，是以寄件方式交予太平洋仲介公司，該測試結果是否有漏寄載有關於
          國家標準規定之附件，伊等不敢確定（見本院八十九年一月十三日訊問筆
          錄），則被告陳、張二人是否收受載有國家標準規定之附件，亦無法確定
          。被告陳、張二人是否必定能從該上開附件得知：一般鋼筋混凝土之氯離
          子含量，中國國家標準已於八十七年七月二十五日起，修正為每立方公尺
          ○點六公斤之事實，尚非無疑。雖證人乙○○另證稱：送件鑑定之人打電
          話過來詢問，伊確定為送件之人，才回答他，伊說超過○點三，如超過買
          方不買，可以告你詐欺。且伊由房屋仲介人員陪同前往取樣時，伊有告訴
          該人，同一棟樓作過測試，沒有通過○點三的標準等語，然乙○○當庭指
          認該送件及陪同前往取樣之人為被告丙○○，不僅經丙○○否認，陳稱其
          自八十八年七月一日才到該店上班等語，並經戊○○陳稱：是渠本人陪同
          乙○○前往，並非丙○○，渠亦曾打電話向桂田實驗室詢問，回答之人國
          語較標準，似乎不是乙○○，伊告訴對方檢驗結果為○點四，對方問伊屋
          齡、現況，然後回答說，應該沒問題等情，則乙○○是否因其他委託測試
          之案件，曾當場為上開表示，而非在本件取樣時，向戊○○為之，且王文
          哲在電話中所回答者，是否為被告丙○○、或戊○○，亦無從確定。
    （三）自訴人於簽約之前，僅與丙○○、戊○○交涉，未曾與被告己○○聯繫，
          嗣簽約之時，始與己○○見面，而簽約時附於買賣契約之「房屋買賣現況
          確認表」亦為仲介公司所提供，此業據自訴人及被告所陳明，又被告陳以
          明供陳係因其他客戶之要求，而向己○○要求作氯離子之測試，並由仲介
          人負擔測試費用，自行找人測試，並以屋主名義委託，測試報告逕寄仲介
          公司，未寄給己○○，自訴人與己○○既未有何接觸，尚難遽認其有詐欺
          之犯意。
    （四）系爭房屋經本院前往勘驗，該屋屋齡雖已達十餘年，惟屋況良好，室內並
          無任何油漆或水泥剝落之情形，有本院勘驗筆錄可稽，參照自訴人所提出
          附卷之七十七年及八十一、八十二、八十三年間之照片八張，本院勘驗時
          之部份壁紙及天花板並未重新裝潢，從外觀無從令人產生可能為海砂屋之
          懷疑。
  綜上，自訴人雖已舉證證明上開房屋於檢測時，其氯離子含量已超過修正後之國家
  標準，惟無法證明該項國家標準於八十七年六月二十五日修正後，為被告等所知悉
  ，並故意隱瞞，以此詐欺自訴人。末查，本件自訴人與被告事後亦達成和解，有和
  解書乙紙在卷可佐，自訴人亦當庭陳稱不願再告被告，本院調查證據結果，認本案
  被告之犯罪嫌疑不足，本件純屬民事債務糾葛，被告犯罪嫌疑不足，爰依前開規定
  ，以裁定駁回自訴人之自訴。
據上論斷，依刑事訴訟法第三百二十六條第三項、第二百五十二條第十款，裁定如主
文。
中      華      民      國      八十九      年    十一    月    二十一  日
                                臺灣士林地方法院刑事第二庭
                                    法  官 趙  文  卿
右正本證明與原本無異。
如不服本裁定，應於送達後五日內，向本院提出抗告狀。
                    書記官 林  慧  芬
中      華      民      國      八十九      年    十一    月    二十三  日


司法院資訊處製作；財團法人民間司法改革基金會備份。
